【裁判字號】    97,交聲,298
【裁判日期】    970416
【裁判案由】    交管條例聲異
【裁判全文】
臺灣板橋地方法院交通事件裁定         97年度交聲字第298號
原處分機關  交通部公路總局臺北區監理所蘆洲監理站
異  議  人  甲○○
即受處分人
上列異議人即受處分人因違反道路交通管理處罰條例案件，對於
交通部公路總局臺北區監理所蘆洲監理站於97年1 月28日所為之
北監蘆字第裁46-C00000000號處分，聲明異議，本院裁定如下：
    主  文
異議駁回。
    理  由
一、原處分意旨略以：異議人即受處分人甲○○於96年11月13日
    14時10分許，騎乘車號BCC-909 號重型機車，行經臺北縣板
    橋市○○○路、實踐路口時，因有「駕車行經有燈光號誌管
    制之交岔路口闖紅燈」之違規情形，為臺北縣政府警察局板
    橋交通分隊員警當場攔停，以北縣警交字第C00000000 號舉
    發通知單掣單舉發，嗣經原處分機關依道路交通管理處罰條
    例第53條第1 項、第63條（裁決書漏載第1 項第3 款）規定
    ，裁處罰鍰新臺幣（下同）1,800 元，並記違規點數3 點。
二、異議意旨略以：違規當時紅燈左轉不是故意，加上當時車輛
    很多沒看清楚號誌，且本人一左轉就停止，沒有繼續前進，
    爰請求撤銷免罰云云。
三、按汽車駕駛人，行經有燈光號誌管制之交岔路口闖紅燈者，
    處1,800元以上5,400元以下罰鍰，道路交通管理處罰條例第
    53條第1項定有明文。又汽車駕駛人違反本條例第53條規定
    者，除依原條款處罰鍰外，並予記違規點數3點，同條例第
    63條第1項第3款亦有明定。經查：
（一）本件異議人即受處分人甲○○固不否認於96年11月13日14
      時10分許，騎乘車號BCC-909 號重型機車，行經臺北縣板
      橋市○○○路、實踐路口之事實，惟以前詞置辯。然異議
      人上開違規行為，業經舉發員警乙○○於本院訊問時到庭
      結證稱：「我是在板橋市○○路上跟同仁執行交通稽查，
      主要取締由板橋市○○○路紅燈左轉實踐路的駕駛，板橋
      市○○○路紅燈時，看到本件異議人紅燈左轉實踐路，我
      們就攔檢舉發，請他確認是紅燈左轉」等語綦詳；異議人
      則到庭辯稱：「... 那時候後面的車子有人前行按喇叭，
      所以我就左轉過去... 當時那個路口是紅燈沒錯」、「那
      時候是有人要我移車讓他走，我也不想去違規，我是要讓
      ，怕他找我麻煩才左轉過去的，如果我今天要違規，我連
      理他都不用理他，直接闖過去就好了」云云（見本院97年
      4 月9 日訊問筆錄），是舉發員警明確證述目睹異議人確
      有於前揭時、地紅燈左轉；而異議人似亦不否認左轉時前
      方號誌為紅燈，僅辯稱係因後方有人要移車，怕被找麻煩
      等情。按燈光號誌之違反，其所需之舉證狀態稍縱即逝，
      除設有感應照相之路口外，事後無法還原現場狀態，職是
      ，舉發當時現場之值勤員警自屬交通事件之重要證人。本
      院審酌一般員警之專業訓練而言，對於該等職務上事項之
      觀察程度自遠較一般人更為敏銳，其誤判之可能性極低；
      復參酌員警執行公務時，本身即受有行政懲處責任之監督
      ，其到庭具結作證，更係以刑事責任擔保其證言之真實性
      ，本件舉發員警既已到庭證述如上，且與異議人素不相識
      ，彼此間亦無任何嫌隙，當不至甘冒涉犯偽證罪之風險，
      蓄意構陷異議人。因之，異議人既未就執勤員警之舉發有
      誤提出相關證據以供調查，本院經查亦無任何證據足資證
      明員警有何捏造事實違法取締之情事，則執勤員警本其維
      護交通秩序、安全職責所為之舉發，自應受到合法、正確
      之推定。
（二）又我國乃成文法之國家，行為人之行為是否違反道路交通
      規則而應受處罰，端視其所為是否違反立法者所制定之交
      通法規而定，倘行為人所為業已違反交通法規即應予以處
      罰，除有阻卻違法之事由或法律特別規定外，執法者就應
      否處罰本身並無裁量空間。而行政罰法第13條雖有因避免
      自己或他人生命、身體、自由、名譽或財產之緊急危害而
      出於不得已之行為，不予處罰之規定，惟行政罰法第13條
      所規定之緊急避難，乃指行為人處於危急情況下，為避免
      自己或他人生命、身體、自由、名譽或財產之緊急危難而
      出於不得已之行為，亦即行為人須處於緊急之危難情狀下
      ，且行為人所採取之避難行為在客觀上必須為達到避險目
      的的必要手段，始足當之。顯然本件異議人並無上開緊急
      危難之情狀，難為阻卻其紅燈左轉違規行為之事由。復按
      燈光號誌設置目的乃係維護公眾往來行車之安全，異議人
      自不得以己身之事由而貽害不特定多數用路人之交通安全
      ，是異議人上開所辯縱令屬實，惟與行政罰法第13條所定
      之緊急避難並不相符，亦不得據為本件主張阻卻違規之正
      當事由。
四、從而，原處分機關援引道路交通管理處罰條例第53條第1 項
    、第63條第1 項第3 款規定，裁處異議人罰鍰1,800 元，並
    記違規點數3 點，於法核無不合，本件聲明異議為無理由，
    應予駁回。
據上論斷，應依道路交通案件處理辦法第19條裁定如主文。
中    華    民    國    97    年    4    月    16     日
                     交通法庭  法  官  李君豪
以上正本證明與原本無異。
如不服本裁定，應於裁定送達後五日內敘明抗告理由，向本院提
出抗告狀。
                               書記官  林文達
中    華    民    國    97    年    4     月    17    日


司法院資訊處製作；財團法人民間司法改革基金會備份。
